臺灣士林地方法院刑事判決　　　　　　　 95年度訴字第806號
公　訴　人　臺灣士林地方法院檢察署檢察官
被　　　告　乙○○
　　　　　　　　　　現於台灣臺北戒治所戒治中
指定辯護人　本院公設辯護人林龍輝
被　　　告　庚○○
　　　　　　　　　　現因另案羈押於台灣士林看守所
選任辯護人　彭安國律師
被　　　告　壬○○
選任辯護人　楊華興律師
上列被告因毒品危害防制條例案件，經檢察官提起公訴（95年度
偵字第1867號、第2334號），本院判決如下：
    主  文
乙○○共同販賣第二級毒品，未遂，處有期徒刑參年柒月。
庚○○共同販賣第二級毒品，未遂，累犯，處有期徒刑肆年。
壬○○共同販賣第二級毒品，未遂，處有期徒刑參年柒月。
扣案之第二級毒品甲基安非他命貳包（驗前總毛重參伍點捌陸公
克，包裝塑膠袋總重約壹點柒伍公克，其中壹包淨重拾陸點玖貳
公克，取零點壹柒公克鑑定用罄，餘拾陸點柒伍公克）沒收銷燬
（均不含包裝袋），上開毒品之包裝袋貳個（重合計約壹點柒伍
公克）及電子磅秤壹臺沒收。
    事  實
一、乙○○前曾因販賣第2 級毒品安非他命，經台灣台北地方法
    院以89年訴字第286 號判決判處有期徒刑7 年6 月，並經台
    灣高等法院及最高法院駁回上訴確定，尚未執行完畢。庚○○前因施用第2 級毒品，經本院以94年易字第275 號判決有
    期徒刑6 月確定，並於94年12月26日易科罰金執行完畢。
二。緣乙○○之友人丁○○及其女友戊○○於95年1 月21日因施
    用毒品及收受贓物經警查獲，經警詢問施用之毒品來源係向
    陳文龍購買後，警方即要求其配合查案，丁○○配合警方之
    查緝於民國95年1 月24日18時許，撥打電話予乙○○，欲向
    乙○○購買第2 級毒品甲基安非他命1 兩，乙○○因身邊無
    貨，而壬○○又剛好在其身邊，隨即將電話交由壬○○與丁○○交談，通話完畢後，壬○○再與庚○○聯絡，得知其欲
    出售之價格為每兩新台幣14萬元後，乙○○、壬○○隨即以
    電話轉告丁○○，3 人即共同基於營利販賣第2 級毒品甲基
    安非他命之犯意聯絡，因丁○○不認識壬○○及庚○○，而
    庚○○亦不認識丁○○，3 人即約定由乙○○帶丁○○前來
    壬○○家，而庚○○亦將毒品帶往壬○○家交貨。遂即由乙○○於同日23時至24時許，約丁○○在臺北縣捷運淡水站見
    面，嗣丁○○在警方人員監控下搭乘計程車至淡水捷運站與
    乙○○碰面，再由乙○○騎機車引導丁○○搭乘之計程車至
    臺北縣淡水鎮○○路23巷1 之3 號壬○○作為車庫之鐵皮屋
    附近下車，乙○○再確認丁○○確實攜帶新臺幣4 萬餘元，
    再帶丁○○至壬○○之車庫等待庚○○，嗣於同年月25日2
    時30分許，庚○○攜帶甲基安非他命2 包（驗前總毛重35.8
    6 公克，包裝塑膠袋總重約1.75公克，其中1 包淨重16.92
    公克，取0.17公克鑑定用罄，餘16.75 公克）及電子秤1 臺
    ，由不知情之阮嵩強（經檢察官另為不起訴處分）駕駛4997
    -DH 號自小客車，載其至上址車庫欲進行交易時，為在上址
    附近跟監埋伏之員警當場將乙○○、壬○○及庚○○逮捕，
    並扣得前揭毒品及電子磅秤1 臺。
三、案經臺北縣政府警察局新莊分局報告臺灣士林地方法院檢察
    署檢察官偵查起訴。
    理  由
一、證據能力部分
（一）被告乙○○、庚○○、壬○○3 人及其辯護人均認本件係
      屬犯意誘發型誘捕偵查，其所取得之證據即扣案之「安非
      他命」、「電子磅秤」及因此延伸取得之「內政部警政署
      刑事警察局鑑定書」皆無證據能力云云。
（二）按警察機關在偵查販毒等重大危害社會治安且又屬難以偵
      查之案件時，常使用誘捕方式辦案，此等辦案方式在不違
      反人身自由之不可受侵犯之憲法基本人權保障下，非不得
      為之，所蒐集而來之證據資料，亦非不得顯現於公判庭，
      採為法院論罪科刑之依據。惟此種誘捕方式之辦案可區分
      為兩種，一為創造犯意型誘捕，一為提供機會型誘捕。前
      者，又稱為「陷害教唆」，係指行為人原無犯罪意思，因
      受他人（如便衣警察）之引誘，始生犯意，進而著手實行
      犯罪構成要件行為而言（最高法院91年臺上字第1523號判
      決參照），此種情形所取得之證據，並無證據能力。後者
      ，又稱為「機會教唆」，係指行為人原本即有犯罪之意思
      ，其從事犯罪構成要件行為之犯意，並非他人所創造，警
      察僅係利用機會加以誘捕，此種情形之犯罪行為人本具有
      販賣毒品之犯意，初非警察人員所造意，自得採為法院論
      罪科刑之依據（最高法院90年度臺上字第606 號、90年度
      臺上字第2972號、90年度臺上字第4237號、90年度臺上字
      第4038號、89年度臺上字第5791號、87年度臺上字第297
      號判決參照）。
（三）經查本案購買毒品者丁○○係因其及女友戊○○於95年1
      月21日因施用毒品及收受贓物經警查獲，經警詢問施用之
      毒品來源時，丁○○主動稱係向乙○○購買，此業經證人
      即本件偵辦員警陳世通於本院審理時證述明確（見本院卷
      第192 頁），並有該丁○○及戊○○贓物案件之警詢筆錄
      附於本院卷第291 頁至第294 頁，是本件警方係根據丁○○及戊○○之供述，而認乙○○涉有販賣毒品，警方始要
      求丁○○配合查案。次查乙○○前已有事實欄一所載販賣
      毒品之前科，此有台灣高等法院被告前案紀錄表在卷可參
      ，是本件警方係根據丁○○於另案因施用毒品及收受贓物
      經警查獲，經警詢問施用之毒品來源時，丁○○主動稱係
      向乙○○購買，警方始要求其配合查案，警察僅係利用機
      會加以誘捕乙○○，且警方欲誘捕之對象僅為乙○○，壬○○及庚○○，係因壬○○得知乙○○手邊無甲基安非他
      命可供給丁○○，而主動與丁○○及庚○○聯絡，壬○○
      及庚○○均是主動加入本件販賣第2 級毒品之犯行，並非
      是出於警方之誘捕，是該3 人所辯，彼等係因「陷害教唆
      」，始生犯意，難以採信，依前開說明，本案所取得之證
      據即扣案之「甲基安非他命」、「電子磅秤」及因此延伸
      取得之「內政部警政署刑事警察局鑑定書」應具證據能力
      。
二、訊據被告乙○○、庚○○、壬○○3 人均矢口否認有販賣第
    二級毒品甲基安非他命之犯行，被告乙○○辯稱：丁○○打
    電話給伊是要調毒品，並非要購買，被告壬○○辯稱：丁○○打電話予乙○○，因伊剛好在乙○○旁邊，乙○○即將電
    話交由伊與丁○○交談，丁○○是說要調甲基安非他命，並
    無說要購買，被告庚○○辯稱：當天查扣之第二級毒品甲基
    安非他命是伊與壬○○合買的，因壬○○打電話給伊說要一
    起吸食，要伊將甲基安非他命帶去，伊才會帶上開毒品前往
    云云。
三、惟查：（一）本件是丁○○撥打電話予乙○○，欲向乙○○
    購買第二級毒品甲基安非他命1 兩，乙○○因身邊無貨，而
    壬○○又剛好在其身邊，隨即將電話交由壬○○與丁○○交
    談，通話完畢後，壬○○再與庚○○聯絡，得知其欲出售之
    價格為每兩新台幣14萬元後，乙○○、壬○○隨即以電話轉
    告丁○○，因丁○○不認識壬○○及庚○○，而庚○○亦不
    認識丁○○，3 人即約定由乙○○帶丁○○前來壬○○家，
    而庚○○亦將毒品帶往壬○○家交貨等情，業據被告壬○○
    於本院行準備程序及審理時供稱：「乙○○問我，有沒有辦
    法幫他調安非他命，所以我替他聯絡庚○○，要庚○○拿安
    非他命來賣給乙○○那些人」（見本院卷第49頁）、「（問
    ：上次庭期你說，當初聯絡庚○○是要拿安非他命賣給丁○○？）是」（見本院卷第53之1 頁）、「（問：丁○○如何
    跟你講，要拿多少毒品？）丁○○說要向我調一兩。」、「
    （問：你有無告訴丁○○一兩金額多少？）有。我告訴他一
    兩十四萬。」、「（那時你有無去詢問賣家價錢？）有」、
    「（問：你不是跟丁○○在電話中講，何以還能去問賣家價
    錢？）因為我知道庚○○電話。」、「（問：你是向庚○○
    去詢問過賣價？）是丁○○請我幫他問一兩多少錢，我再去
    問庚○○。因為庚○○不認識丁○○。」等語（見本院卷第
    425 、426 頁），再被告乙○○於本院行準備程序時及審理
    亦供稱：「丁○○是我朋友，他打電話問我這裡有沒有東西
    （安非他命），我說沒有，身上也沒錢，他又問我哪裡可以
    買到安非他命，我說現在我這裡沒有，那時我和壬○○在一
    起，我不知道是他聽到或我問他，蔡說他要問哪裡有貨，之
    後壬○○說他朋友（沒告訴我名字）那裡有，當時我有叫丁○○晚點再打來，後來丁○○有打電話來，我告訴他我朋友
    那裡有東西，問他要不要拿，他問現在1 兩多少錢，我說1
    兩14萬，他說好，所以我們就約時間拿貨（這時壬○○也跟
    我在一起）。後來壬○○說等丁○○到的時候，他就會趕到
    現場。」（見本院卷第94頁）、「丁○○說要跟我買安非他
    命要我幫他調貨，要四萬多塊的安非他命，我有看到丁○○
    與二位喬裝的警員有帶四萬多塊，該四萬多塊由喬裝警員當
    場取出。」等語，（見本院卷第144 頁）核與證人即本件現
    場查獲之警員辛○○結證稱：「是由丁○○向警方透露被告
    乙○○有在販賣毒品，而且多次向他購買毒品，警方接獲線
    報主動偵查，調閱被告乙○○前科，發現被告乙○○確有毒
    品紀錄，所以佈線偵查。」、「丁○○與他們約好時、地之
    後，我與證人甲○○、丁○○共乘一部計程車到淡水捷運站
    等，之後由被告乙○○騎乘摩托車過來接應、帶路，到達查
    獲地點鐵皮屋前約一百五十公尺處停下，被告乙○○並將摩
    托車停下下車步行往鐵皮屋前進」等語，（見本院卷第145
    頁、第147 頁）核被告乙○○及壬○○所述與證人辛○○所
    證述之情節均相互吻合，應可採信。（二）再參以被告乙○○及壬○○既告知丁○○每兩甲基安非他命之價格為14萬元
    ，且為丁○○所同意，更足證本件甲基安非他命之交付係買
    賣而非無償之轉讓。又被告壬○○及庚○○與丁○○並不認
    識亦無任何關係，且販賣毒品若經查獲，將面臨判刑之風險
    ，若非有利可圖，被告乙○○何以會因身邊無貨即找壬○○
    ，壬○○又找庚○○供貨，足認被告3 人應有營利之意圖。
    （三）又扣案之白色晶體2 包（驗前總毛重35.86 公克，包
    裝塑膠袋總重約1.75公克，其中1 包淨重16.92 公克，取0.
    17公克鑑定用罄，餘16.75 公克）經鑑驗，檢出二級毒品甲
    基安非他命成分，純度約為百分之93.1，此有內政部刑事警
    察局95年4 月12日刑鑑字第0950028202號鑑定書附於95年偵
    字第1867號卷第132 頁可參。並有電子秤1 臺扣案可資佐證
    ，事證明確。被告等人上開所辯，顯係事後避重就輕卸責之
    詞，均不足採信，其等犯行應堪認定。
四、按被告行為後，刑法第2 條法律變更適用、第33條第5 款罰
    金之規定、第47條累犯之規定及第28條共犯之規定，已於94
    年1 月7 日經立法院修正三讀通過，總統命令公布，於95年
    7 月1 日施行，該第2 條係規範行為後法律變更適用所生新
    舊法律比較適用之準據法，於新法施行後，應適用新法第2
    條第1 項之規定，為「從舊從輕」之比較。被告於犯罪時之
    刑法第33條第5 款係規定「罰金：1 元以上」，惟95年7 月
    1 日修正公布施行之刑法第33條第5 款則規定：「罰金：新
    台幣1 千元以上，以百元計算之。」，比較修正前後之規定
    ，以修正前之規定，較有利於被告。又按修正前刑法第28條
    規定：「二人以上共同實施犯罪之行為者，皆為正犯。」，
    修正後刑法第28條規定：「二人以上共同實行犯罪之行為者
    ，皆為正犯。」，剔除未參與犯罪實行行為之預備及陰謀共
    同正犯，然對本件被告3 人有犯意之聯絡及行為之分擔，均
    已參與實行行為，修正前後之規定，並無何者有利或不利之
    情形，又修正前刑法第47條規定：「受有期徒刑之執行完畢
    ，或受無期徒刑或有期徒刑一部之執行而赦免後，5 年以內
    再犯有期徒刑以上之罪者，為累犯，加重本刑至2 分之1 。
    」，修正後該47條第1 項規定：「受徒刑之執行完畢，或一
    部之執行而赦免後，5 年以內故意再犯有期徒刑以上之罪者
    ，為累犯，加重本刑至2 分之1 。」，則被告庚○○有如事
    實欄所載之犯罪科刑及執行情形，此有臺灣高等法院被告前
    案紀錄表在卷可按，其係於受有期徒刑之執行完畢後，5 年
    內故意再犯本件有期徒刑以上之罪，無論依修正前後之新舊
    法，均為累犯，並無何者有利或不利之情形。惟刑法第28條
    共同正犯之範圍，已修正限縮於共同實行犯罪行為者始成立
    共同正犯，排除陰謀犯、預備犯共同正犯；第47條累犯之要
    件，亦有擴張及限縮；新舊法就共同正犯之範圍與累犯之要
    件，既因此而有變動，自均屬行為後法律有變更，而非僅屬
    文字修正，應有新舊法比較適用之問題，均應依修正後刑法
    第2 條第1 項前段之規定，適用行為時之修正前刑法第28條
    及第47條之規定，分別論以共同正犯及累犯（最高法院96年
    度台上字第3773號判決參照）。再新法第25條、第26條有關
    未遂犯之規定，其內容並無更動，僅將原第26條前段之得減
    輕其刑之規定，移至第25條第2 項後段，主要的修正係將不
    能未遂除罪化，自應適用新法規定。
五、核被告等3 人所為，均係犯毒品危害防制條例第4 條第6 項
    、第2 項之販賣第二級毒品未遂罪；被告3 人雖已與丁○○
    達成買賣之合意並已由被告庚○○將欲交易之毒品帶往現場
    欲進行交易，然於被告3 人著手銷售毒品甲基安非他命之行
    為實施後，買受人丁○○之行動皆在警方人員之控制中，是
    被告3 人之販賣毒品結果並未發生，其等3 人已著手於犯罪
    行為之實行而不遂，為未遂犯，公訴人認被告3 人係犯毒品
    危害防制條例第4 條第2 項之販賣第二級毒品既遂罪，起訴
    法條尚有未恰，應予變更。被告庚○○持有第2 級毒品甲基
    安非他命之低度行為，為販賣之高度行為所吸收，不另論罪
    。被告乙○○、壬○○聯絡庚○○後，將欲出售之甲基安非
    他命之價格每兩14萬元轉告知丁○○，又丁○○不認識壬○○及庚○○，而庚○○亦不認識丁○○，被告3 人即約定由
    乙○○帶丁○○前來壬○○家，而庚○○亦將毒品帶往壬○○家交貨，是被告3 人之間有犯意聯絡與行為分擔，應依修
    正前之刑法第28條之規定，均論以共同正犯。又被告3 人已
    著手於犯罪行為之實行而不遂，為未遂犯，應依修正後刑法
    第25條第2 項之規定按既遂犯之刑減輕之。另被告庚○○有
    如事實欄所載之犯罪科刑及執行情形，此有臺灣高等法院被
    告前案紀錄表在卷可按，其於受有期徒刑之執行完畢後，5
    年內故意再犯本件有期徒刑以上之罪，應依修正前刑法第47
    條之規定，論以累犯並加重其刑，先加後減之。爰審酌扣案
    的甲基安非他命如經被告販售他人牟利，將戕害他人身心健
    康至鉅，嚴重破壞社會治安，本件扣案毒品甲基安非他命2
    包，驗前總毛重35.86 公克，純度為93.1% ，數量非微，及
    被告3 人之品行、智識程度、犯罪後之態度等一切情狀，量
    處如主文所示之刑。扣案之第二級毒品甲基安非他命2 包（
    驗前總毛重35.86 公克，包裝塑膠袋總重約1.75公克，其中
    1 包淨重16.92 公克，取0.17 公 克鑑定用罄，餘16.75 公
    克）為查獲之毒品，應依毒品危害防制條例第18條第1 項前
    段規定，宣告沒收銷燬（均不含包裝袋）。包裝甲基安非他
    命之包裝袋2 個有防止毒品裸露、散逸之功能，且既與毒品
    分別鑑秤其重量，與毒品即無難以析離而無法個別宣告沒收
    之情事，且包裝甲基安非他命之包裝袋2 個及電子磅秤1 台
    係供本案犯罪所用之物，應依同條例第19條第1 項規定宣告
    沒收。至扣案之新台幣2 萬9000元，係從庚○○身上取出，
    並無證據認定與本案毒品犯行具關聯性，不予宣告沒收，併
    予說明。
六、併辦意旨另謂：被告庚○○於95年1 月11日晚間9 時許，在
    台北縣淡水鎮○○街租屋處，以3000元之代價，販售重量不
    詳之第2 級毒品安非他命予綽號「小胖」之男子。因認被告
    庚○○另涉有毒品危害防制條例第4 條第2 項販賣第二級毒
    品罪云云。惟查公訴意旨認被告庚○○涉有此部分犯行，係
    以證人己○○於警詢時證稱：「我看到最近一次是95年1 月
    11日21時許，在北縣淡水鎮○○街，綽號「小胖」之男子以
    新台幣3000元向庚○○購買1 小包安非他命」及偵查中證稱
    「是小胖打電話給庚○○，庚○○叫他到新春街來，小胖拿
    3 千元給庚○○，庚○○拿1 小包安非他命給小胖」等語為
    其論據。然查：庚○○於本院審理時否認有上揭犯行，而證
    人己○○於本院審理時亦結證稱：「警詢時我是說他將毒品
    交給小胖，但我沒說他賣」、「我沒看到他們之間有電話聯
    絡」、「我所以會這樣說，是怕警察移送我」等語。按證人
    己○○並非是向庚○○購買毒品者，亦不知購買毒品者小胖
    之真實姓名，且於通訊監察中亦未監聽到庚○○有販賣毒品
    之事證，此亦經證人即本件偵辦之員警丙○○於本院結證屬
    實。又本案遍查全卷，公訴人除上開證人己○○之供述外，
    並未舉出被告涉犯上開罪嫌之其餘積極事證，是依刑事訴訟
    所定證據法則，在別無其他補強證據擔保證人己○○供述真
    實性之情形下，無法僅憑該不利供述，為認定被告庚○○此
    部分犯罪之唯一證據。則公訴人所憑之證據，尚未達於一般
    之人均可得確信，而無合理之懷疑存在之程度，本院亦查無
    其他確切証據，足以証明被告庚○○確應負此部分罪責。惟
    此部份未經檢察官起訴，本院無從一併審理，應退由檢察官
    另為處理。
據上論斷，應依刑事訴訟法第300 條、第299 條第1 項前段，毒
品危害防制條例第4 條第2 項、第6 項、第18條第1 項前段、第
19條第1 項，修正後刑法第2 條第1 項前段、刑法第11條、修正
前刑法第28條、第47條、修正後刑法第25條第2 項，判決如主文
。
本案經檢察官翁偉倫到庭執行職務
中　　華　　民　　國　　96　　年　　11　　月　　12　　日
                  刑事第一庭審判長法  官  洪英花
                                  法  官  雷雯華
                                  法  官  賴邦元
以上正本證明與原本無異。
如不服本判決，應於收受送達後10日內向本院提出上訴書狀，其
未敘述上訴之理由者並得於提起上訴後20日內向本院補提理由書
（均須按他造當事人之人數附繕本）。
                                  書記官  游育慈
中　　華　　民　　國　　96　　年　　11　　月　　12　　日
附錄本案論罪科刑法條之依據:
毒品危害防制條例第4條
製造、運輸、販賣第一級毒品者，處死刑或無期徒刑；處無期徒
刑者，得併科新臺幣 1 千萬元以下罰金。
製造、運輸、販賣第二級毒品者，處無期徒刑或 7 年以上有期徒
刑，得併科新臺幣 7 百萬元以下罰金。
製造、運輸、販賣第三級毒品者，處 5 年以上有期徒刑，得併科
新臺幣 5 百萬元以下罰金。
製造、運輸、販賣第四級毒品者，處 3 年以上 10 年以下有期徒
刑，得併科新臺幣 3 百萬元以下罰金。
製造、運輸、販賣專供製造或施用毒品之器具者，處 1 年以上 7
年以下有期徒刑，得併科新臺幣 1 百萬元以下罰金。
前五項之未遂犯罰之。
